最高法院刑事判決　　　　　　　　　　　　　　　八十八年度台上字第一六六一號
　　上　訴　人　甲○○
右上訴人因毀棄損壞案件，不服台灣高等法院台中分院中華民國八十六年四月一日第
二審判決（八十五年度上訴字第九六五號，起訴案號：台灣台中地方法院檢察署八十
四年度偵續二字第三號），提起上訴，本院判決如左：
    主  文
原判決撤銷，發回台灣高等法院台中分院。
    理  由
本件原判決認定上訴人甲○○明知坐落台中縣清水鎮○○段三八一、三八二、三八三
地號土地及同鎮○○段一號地號土地（上開鰲峰段三八一號、光華段一號土地屬中華
民國所有，鰲峰段三八二號、三八三號土地則分屬台灣省政府及楊和銘所有）上，門
牌號碼為台中縣清水鎮○○路二號之水泥板牆壁鐵架瓦頂房屋（面積為○‧○○三七
公頃），係案外人蔡浪於民國五十幾年間所建，並於七十二年間修建，而於七十四年
間轉讓與楊和銘者。嗣其與楊和銘二人於八十一年間因另案爭訟，經台灣高等法院台
中分院以八十二年度上字第二二七號民事判決楊和銘勝訴確定，上訴人應將其在前開
系爭房屋屋簷下所搭建之廁所部分拆除，詎上訴人於八十二年十二月十六日台灣台中
地方法院以八十二年度執十一字第六四○○號執行命令執行上開確定判決時，明知系
爭建築物並未在執行範圍內，竟基於毀損之故意，擅自雇工將前開建築物一併拆除等
情。因而維持第一審論處上訴人毀壞他人建築物罪刑之判決，駁回上訴人在第二審之
上訴，固非無見。
惟查：(一)刑法第三百五十三條所稱之建築物，固指定著於土地之一種工作物而言，但
此種工作物必須上有屋面，周有門壁，足以蔽風雨而通出入，且適於人之起居者，始
得認為建築物。如並無牆壁等類設備，顯非適於吾人起居之用，即尚難以建築物論。
原判決認上訴人毀損之台中縣清水鎮○○路二號楊和銘之房屋為水泥板牆壁鐵架瓦頂
房屋，屬刑法第三百五十三條之建築物。惟依卷附該屋之照片，僅見有鐵架屋頂，而
未見有牆壁（見偵字第一○五號卷第十三、十四、十五頁，偵續一字第一七號卷第七
三、七四頁，偵續字卷第五二號卷第五六頁）。究竟該屋是否原有牆壁，上訴人毀損
時之屋況為何﹖凡此於上訴人是否成立刑法第三百五十三條之罪，至有關係，顯有調
查究明之必要。乃原審未詳查釐清，遽行判決，難謂無應於審判期日調查之證據未予
調查之違法。(二)、有罪之判決書，其事實之記載與卷內證據資料不相符合，即屬判決
理由矛盾，按諸刑事訴訟法第三百七十九條第十四款後段規定，其判決當然為違背法
令。原判決事實欄記載上訴人於八十二年十二月十六日雇工將前開建築物拆除毀損等
情。然查告訴人楊和銘於警訊時指稱上訴人於八十二年十一月十五日上午先毀損前開
鐵架屋之水泥板，又於同年月十八日上午拆掉該鐵架屋，另蓋新的鐵屋等語；上訴人
及其雇用之工人蔡世華於八十二年十一月十六日警訊時，亦供認於同年月十五日上午
損壞上開鐵架屋之水泥板等語（見偵字第一○五號卷第七、十、十一、十二頁）。足
見原判決認定之事實與卷內證據資料不盡相符，亦有違誤。上訴意旨指摘原判決違背
法令，尚非全無理由，應認有發回更審之原因。
據上論結，應依刑事訴訟法第三百九十七條、第四百零一條，判決如主文。
中      華      民      國    八十八    年      四      月      八      日
                              最高法院刑事第五庭
                                  審判長法官  董  明  霈
                                        法官  丁  錦  清
                                        法官  賴  忠  星
                                        法官  林  茂  雄
                                        法官  王  居  財
      右正本證明與原本無異
                                              書  記  官
中      華      民      國    八十八    年      四      月    十三      日
